臺灣彰化地方法院刑事判決　　　　　　　　　　　　　　九十年度訴字第四六一號
　　公　訴　人　臺灣彰化地方法院檢察署檢察官
　　被　　　告　甲○○
　　　　　　　　丙○○
　　　　　　　　乙○○
　　共　　　同
右列被告因違反水土保持法等案件，經檢察官提起公訴（九十年度偵字第一三六一號
），本院判決如左：
    主      文
甲○○、丙○○、乙○○均無罪。
    理      由
一、本件公訴意旨略以：被告甲○○係坐落彰化縣大村鄉○○村○○○段第一二之一
    五號山坡地保育區土地之共有人，為水土保持義務人，其明知於山坡地從事經營
    或使用行為，應先擬具水土保持計劃，送請主管機關核可後，始得開發利用，竟
    未擬具水土保持計劃送主管機關核可，即於民國九十年二月九日與被告丙○○、
    乙○○共同基於犯意聯絡，由被告乙○○出面雇用具有犯意聯絡之挖土機司機被
    告丙○○，由被告丙○○駕駛挖土機在該埤仔頭段第一二之一五號之土地上開挖
    蓄水池，並挖出一長約七公尺，寬約一公尺、深約三公尺範圍之坑洞，致破壞地
    表及原本地表水源涵養功能，若遇豪雨，廢棄泥沙土石必大量流失，致生水土流
    失。嗣於九十年二月十日上午十時三十分許，為警當場查獲被告丙○○正在該處
    以挖土機開挖該處土地，並扣得被告丙○○所有之挖土機一台（責付由被告丙○○保管），因認被告甲○○、丙○○、乙○○三人均涉有山坡地保育條例第三十
    五條第三項前段及水土保持法第三十三條第三項前段之罪嫌。
二、本件公訴人認被告甲○○、丙○○、乙○○三人涉有山坡地保育條例第三十五條
    第三項前段及水土保持法第三十三條第三項前段之罪嫌，無非係以被告甲○○、
    丙○○、乙○○分別於警訊及檢察官訊問時坦承不諱，復有查獲時現場照片十二
    幀在卷可證，是依現場情況，已足證被告甲○○、丙○○係在開挖蓄水池。次查
    前揭土地係屬公告之山坡地，亦有彰化縣政府八十八年五月三日八八彰農保字第
    ０八二五六四號函、土地登記簿謄本、地籍圖各一份在卷可稽，而該埤仔頭段之
    山坡地確已遭被告等開挖出一長約七公尺，寬約二公尺、深約三公尺之範圍蓄水
    池，亦據證人吳照屏在警訊時證述綦詳，復有現場照片在卷可憑，且依前揭照片
    所示，被告等人開挖坑洞之結果，顯已破壞地表及原本地表水源涵養功能，若遇
    豪雨，泥沙土石必大量流失，顯已致生水土流失為其依據。
三、按犯罪事實應依證據認定之，無證據不得推定其犯罪事實；被告之自白，不得作
    為有罪判決之唯一證據，仍應調查其他必要之證據，以察其是否與事實相符；又
    不能證明被告犯罪者，應諭知無罪之判決，此於刑事訴訟法第一百五十四條、第
    一百五十六條第二項及同法第三百零一條第一項分別定有明文；及按認定不利於
    被告之事實須依積極證據，茍積極證據不足為不利於被告事實之認定時，即應為
    有利於被告之認定，更不必有何有利之證據；又按事實審法院對於證據之取捨，
    依法雖有自由判斷之權，然積極證據不足證明犯罪事實時，被告抗辯或反證縱屬
需虛偽，仍不能以此資為積極證據應予採信之理由；再按事實之認定，應憑證據
    ，如未能發現相當證據，或證據不足以證明，自不能以推測或擬制之方法，以為
    裁判基礎（最高法院三十年上字第八一六號、三十年上字第四八二號、四十年台
    上字第八六號判例參照）。又認定犯罪事實，所憑之證據，雖不以直接證據為限
    ，間接證據亦包括在內，然無論直接或間接證據，其為訴訟上之證明，須於通常
    一般之人均不致於有所懷疑，而得確信其為真實之程度者，始得據為有罪之認定
    ，倘其證明尚未達到此一程度，而有合理之懷疑存在時，即無從為有罪之認定（
    最高法院七十六年台上字第四九八六號判例參照）。
四、訊據被告甲○○、丙○○、乙○○三人固坦承被告甲○○為灌溉之便，未擬具水
    土保持計劃送主管機關核可，即於九十年二月九日由被告乙○○出面雇用被告丙○○駕駛挖土機在彰化縣大村鄉○○村○○○段第一二之一五地號山坡地保育區
    土地上開挖蓄水池，並挖出一長約七公尺，寬約一公尺、深約三公尺範圍之坑洞
    之事實不諱，惟均堅決否認有何違反山坡地保育條例第三十五條第三項前段及水
    土保持法第三十三條第三項前段之犯行，均辯稱：渠等在彰化縣大村鄉○○村○○○段第一二之一五地號土地上開挖蓄水池，係作為水井之用，目的在取得水源
    ，以便灌溉地上物（即芋頭、香蕉等作物），並無破壞地表及原本地表涵養功能
    ，而生水土流失等語。按山坡地保育條例第三十五條第三項前段係以違反第一項
    各款情形之一，致生水土流失、毀損水土保持處理與維護設施或釀成災害為犯罪
    之構成要件，而水土保持法第三十三條第三項前段係以有第一項第二款情形，致
    生水土流失或毀損水土保持之處理與維護設施為犯罪之構成要件。本件被告甲○○等人在在彰化縣大村鄉○○村○○○段第一二之一五地號山坡地保育區土地所
    開挖之如附圖所示之坑洞，經本院至現場履勘，並委請彰化縣政府農業局就該土
    地遭挖取後有無水土流失之情形為鑑定，經彰化縣政府農業局派員至現場勘查，
    認本基地目前無立即危險，也無「水土流失」，惟仍應持續加強植生，此有彰化
    縣政府九十一年六月四日府農農育字第０九一０一０三二七四０號函、本院刑事
    勘驗筆錄、員林地政事務所土地複丈成果圖各一份、照片六張及勘驗錄影帶一捲
    在卷可稽，是以本件並無證據足以證明被告甲○○等人在彰化縣大村鄉○○村○○○段第一二之一五地號山坡地保育區土地上所開挖之如附圖所示坑洞之行為，
    有致生「水土流失」之情事，故被告甲○○等人所所辯尚堪採信，此外復查無其
    他積極之證據足認被告三人有何違反山坡地保育利用條例第三十五條第三項前段
    或水土保持法第三十三條第三項前段之犯行，本件既不能證明被告甲○○等三人
    犯罪，自應為被告甲○○等三人無罪之判決。
據上論斷，應依刑事訴訟法第三百零一條第一項，判決如主文。
中      華      民      國    九十一    年      六      月    二十八    日
                                臺灣彰化地方法院刑事第二庭
                                    法      官  石  馨  文
右正本證明與原本無異。
如不服本判決，應於判決送達後十日內向本院提出上訴狀（須附繕本）。
告訴人或被害人對於判決如有不服具備理由請求檢察官上訴者，其上訴期間之計算係
以檢察官收受判決正本之日期為準。
                                    法院書記官  呂  雅  惠
中      華      民      國    九十一    年      六      月    二十八    日
